臺灣臺中地方法院刑事判決
111年度易字第902號
公  訴  人  臺灣臺中地方檢察署檢察官
被      告  朱家瑩


選任辯護人  許嘉昇律師
上列被告因毒品危害防制條例案件，經檢察官提起公訴（111年
度偵字第2070號），本院判決如下：
    主  文
朱家瑩無罪。
    理  由
一、公訴意旨略以：被告朱家瑩明知白色或無色透明結晶或結晶
    性粉末愷他命（Ketamine，俗稱愷他命），係毒品危害防制
    條例第2條第2項第3款規定之第三級毒品，且不得非法持有
    愷他命逾5公克，竟基於持有第三級毒品純質淨重5公克以上
    之犯意，於不詳時間，以不詳方式取得愷他命6包（總毛重2
    3.24公克，總純質淨重為17.8925公克，下稱本案毒品），
    而非法持有第三級毒品純質淨重達17.8925公克。嗣於民國1
    11年1月6日6時56分許，經警持搜索票，在臺中市○○區○○路0
    段000巷00號6樓之11停車場，於朱家瑩所有之車牌號碼000-
    0000號自用小客車（下稱A車）上執行搜索，因而扣得前揭
    第三級毒品愷他命6包。因認被告涉犯毒品危害防制條例第1
    1條第5項之持有第三級毒品純質淨重5公克以上罪嫌等語。
二、按犯罪事實應依證據認定之，無證據不得認定犯罪事實；不
    能證明被告犯罪者應諭知無罪之判決，刑事訴訟法第154 條
    第2項、第301條第1項分別定有明文。次按認定犯罪事實所
    憑之證據，雖不以直接證據為限，間接證據亦包括在內；然
    而無論直接或間接證據，其為訴訟上之證明，須於通常一般
    之人均不致有所懷疑，而得確信其為真實之程度者，始得據
    為有罪之認定，倘其證明尚未達到此一程度，而有合理之懷
    疑存在時，即難遽採為不利被告之認定（最高法院76年台上
    字第4986號判例可資參照）。又按刑事訴訟法第161條第1 
    項規定：檢察官就被告犯罪事實，應負舉證責任，並指出證
    明之方法。因此，檢察官對於起訴之犯罪事實，應負提出證
    據及說服之實質舉證責任。倘其所提出之證據，不足為被告
    有罪之積極證明，或其指出證明之方法，無從說服法院以形
    成被告有罪之心證，基於無罪推定之原則，自應為被告無罪
    判決之諭知（最高法院92年台上字第128號判例足資參照）
    。
三、公訴意旨認被告朱家瑩涉有上開罪嫌，係以被告之供述、證
    人林苡緁之證述、臺灣臺中地方法院搜索票、臺中市政府警
    察局第六分局搜索扣押筆錄、扣押物品目錄表及蒐證照片、
    衛生福利部草屯療養院鑑驗書為其主要論據。
四、訊據被告固坦承警方有於前掲時、地在其所有之A車搜索後
    扣得本案毒品之事實，然堅詞否認有何持有第三級毒品純質
    淨重5公克以上犯行，辯稱：我沒有施用毒品習慣，本案毒
    品不是我的等語。辯護人則以：被告並非吸毒人口，在被告
    汽車上查獲毒品不是被告的，且被告已通過測謊等語，為被
    告辯護。經查：
　㈠員警於111年1月6日6時56分許，持本院核發之搜索票在臺中市○○區○○路0段000巷00號6樓之11停車場，在被告所有之A車上執行搜索，並於A車副駕駛座之置物箱查獲本案毒品等情，業據被告自承，並有本院111年聲搜字33號搜索票、臺中市政府警察局第六分局搜索扣押筆錄、扣押物品目錄表、查獲涉案毒品案件初步檢驗報告各1份、現場照片9張（偵卷第25至45頁）、員警職務報告（偵卷第83頁）、衛生福利部草屯療養院草療鑑字第1110200653、0000000000號鑑驗書（偵卷第125至127頁）各1份附卷可稽，此部分事實固堪認定。惟被告所為是否確有持有第三級毒品純質淨重5公克以上犯行，仍待審究。
  ㈡被告於案發當日上午9時15分許，自願同意員警採集其尿液送
    驗，檢驗結果並未檢出任何毒品反應，有採尿同意書、臺中
    市政府警察局第六分局偵辦毒品案件尿液檢體對照表、委託
    鑑驗尿液代號與真實姓名對照表及欣生生物科技股份有限公
    司濫用藥物尿液檢驗報告各1份在卷可參（偵卷第47至51、7
    7頁）。又證人即被告之同居女友林苡緁於偵查中證稱：被
    告在家裡沒有使用愷他命的習慣，我沒有聽過、看過或聞過
    被告使用愷他命等語（偵卷第114頁），且被告無任何施用
    毒品犯罪前科，有臺灣高等法院被告前案紀錄表存卷可查。
    是依上開證據及證人之證述綜合判斷，堪認被告辯稱其無施
    用毒品之習慣等語，應非虛捏，而被告既非習於施用毒品之
    人，則其有何取得、持有本案毒品之管道及必要，自非無疑
    。
　㈢扣案之本案毒品經臺中市政府警察局第六分局偵查隊送該分
    局鑑識小隊鑑識後，並未採驗到任何指紋之事實，有員警職
    務報告及本院電話紀錄表各1份在卷可憑（偵卷第83頁、本
    院卷第47頁），足認本案毒品持有者已小心謹慎避免留下任
    何跡證，而有意規避查緝。又本案毒品係於A車副駕駛座之
    置物箱內查獲，業如前述，而汽車之置物箱係以簡單鎖扣關
    閉，可輕易開啟，並非安全存放場所，一般人除一時方便暫
    時放置外，不致將重要物品長期放置其內，依前所述，若被
    告既知不留指紋以規避查緝，豈會輕率將本案毒品隨意放置
    於此，而無恐遭警方查獲之警覺心？是本案毒品是否確為被
    告所持有，實難認定。參以被告於本院審理時供稱：我每個
    禮拜放假都會約朋友來打麻將，車鑰匙就放在客廳等語（本
    院卷第105、114頁）；證人林苡緁於本院審理時證稱：曾經
    向被告借車回家時載過家人，被告有帶朋友來家裡打過麻將
    等語（本院卷第100頁），可見使用或可能接觸A車之人並非
    僅有被告一人，則本案毒品是否為其他第三人所有，猶未可
    知，尚不能僅因本案毒品係置於被告所有之A車，即遽認確
    為被告所持有。
　㈣本院依被告聲請，將被告送法務部調查局進行測謊鑑定，鑑
    定結果為：「朱家瑩經『熟悉測試法』檢測其生理圖譜無異常
    ，並使其熟悉測試流程及問卷內容後，再以『區域比對法』測
    試，所得生理圖譜經分析比對，鑑定結果，研判朱家瑩對下
    揭2項問題之回答『無』不實反應：㈠本案，在你車上查扣的毒
    品是不是你的？答：不是。㈡有關本案，在你車上查扣的毒
    品是不是你的？答：沒有。」，並經該局詳細敘明該測謊程
    序係經被告同意，且程序符合測謊基本程式要件等情，有法
    務部調查局鑑識科學處鑑定報告書1份（本院卷第141至163
    頁）在卷可佐，堪認被告辯稱本案毒品非其所有等語，尚非
    無稽。
　㈤證人林苡緁雖於警詢、偵查及本院審理時證稱：110年9月17
    日左右，我搭乘被告駕駛之A車外出時，不經意在駕駛座下
    方發現有幾包以夾鏈袋包裝之白色結晶體等語（偵卷第86、
    114頁、本院卷第94至96頁），惟經被告否認，且上開白色
    結晶體並未扣案，究竟成分為何，無從得知，證人亦無法肯
    定該白色結晶體與本案毒品是否相同（本院卷第97至98頁）
    。從而，證人上開所述縱然屬實，亦難遽以認定被告確曾持
    有毒品，更無法因此推論本案毒品確為被告所持有，故應為
    被告有利之認定，認其無涉此部分犯行，較屬允當。
五、綜上所述，被告及辯護人前揭所辯，並非全然無據，公訴人
    認被告涉犯持有第三級毒品純質淨重5公克以上罪嫌，所提
    出之證據或指出之證明方法，於訴訟上之證明，顯未達於通
    常一般之人均不致有所懷疑，而得確信其為真實之程度。此
    外，本院在得依或應依職權調查證據之範圍內，復查無其他
    積極證據足資證明被告確有公訴人所指犯行，自屬不能證明
    其犯罪，揆諸前揭說明，應為被告無罪之諭知　　
據上論斷，依刑事訴訟法第301條第1項，判決如主文。
本案經檢察官張依琪提起公訴，檢察官陳僑舫、宋恭良到庭執行
職務。
中　　華　　民　　國　　111 　年　　12　　月　　8 　　日
                  刑事第十庭    法  官  鄭永彬
以上正本證明與原本無異。
如不服本判決應於收受判決後20日內向本院提出上訴書狀，並應
敘述具體理由；其未敘述上訴理由者，應於上訴期間屆滿後20日
內向本院補提理由書（均須按他造當事人之人數附繕本）「切勿
逕送上級法院」。
                                書記官  吳欣叡
中　　華　　民　　國　　111 　年　　12　　月　　8 　　日